【裁判字號】    99,抗,674
【裁判日期】    990519
【裁判案由】    假扣押
【裁判全文】
臺灣高等法院民事裁定                   99年度抗字第674號
抗  告  人  台灣新光商業銀行股份有限公司
法定代理人  甲○○
上列抗告人與相對人乙○○間假扣押事件，對於中華民國99年4
月21日台灣台北地方法院99年度裁全字第1362號裁定，提起抗告
，本院裁定如下：
    主  文
原裁定廢棄。
抗告人以新台幣貳拾參萬柒仟壹佰零參元為相對人供擔保後，得
對於相對人之財產在新台幣柒拾壹萬壹仟參佰壹拾元之範圍內為
假扣押。相對人如於假扣押程序實施前，以新台幣柒拾壹萬壹仟
參佰壹拾元預供擔保後，得免為或撤銷假扣押。
聲請及抗告費用均由相對人負擔。
    理  由
一、抗告人於原法院聲請及本院抗告意旨略以：相對人於民國96
    年9月間向伊請領信用卡，經伊審核後核發卡號00000000000
    00000號之VISA信用卡一張，截至99年4月2日止，相對人已
    累計新台幣（下同）711,310元消費款、循環信用利息及違
    約金，經伊屢次催討，仍未清償。且依相對人消費明細，多
    屬通訊網路購物、保費等非民生必須之消費，另依金融聯合
    徵信中心授信資料顯示，相對人純授信1,885,000元（香港
    上海匯豐銀行、萬泰銀行、中國信託銀行），從債務約16,7
    54元，信用卡約78萬元（台灣新光商業銀行、永豐銀行、日
    盛銀行、中國信託銀行），總計2,681,754元，相對人明知
    其收入及還款能力有限，卻仍未節制，繼續進行不當消費，
    顯有浪費財產、增加負擔之情形，為保全伊之請求，願供擔
    保對相對人之財產在711,310元範圍內實施假扣押，詎原法
    院竟駁回伊之聲請，並不合法，爰請求廢棄原裁定云云。
二、按債權人就金錢請求或得易為金錢請求之請求，欲保全強制
    執行者，得聲請假扣押；假扣押非有日後不能強制執行或甚
    難執行之虞者，不得為之；請求及假扣押之原因應釋明之；
    前項釋明如有不足，而債權人陳明願供擔保或法院認為適當
    者，法院得定相當之擔保，命供擔保後為假扣押，民事訴訟
    法第522條第1項、第523條第1項、第526條第1項、第2項分
    別定有明文。
三、經查：
  (一)本件抗告人主張相對人向其申辦信用卡使用，累計消費、循
    環信用利息及違約金711,310元未清償，業據其提出信用卡
    申請書、信用卡約定條款、應收帳款明細表、聯合徵信中心
    負債情形資料、電話催收紀錄資料（見原法院卷3至16頁）
    為證，則就其為假扣押請求之原因，已為相當釋明。
  (二)另抗告人主張相對人明知其收入及還款能力有限，卻仍未節
    制，繼續進行不當消費，顯有浪費財產、增加負擔之情形，
    亦據提出消費明細、聯合徵信中心負債情形資料（見本院卷
    5至42頁、原法院卷8至14頁）為證，是抗告人就相對人浪費
    財產、增加負擔，日後不能強制執行或甚難執行之虞之假扣
    押原因已有釋明，此外，抗告人復陳明願供擔保以補釋明之
    不足，是抗告人聲請就相對人之財產為假扣押，即無不合。
    原法院裁定駁回抗告人假扣押之聲請，尚有未洽。抗告意旨
    ，指摘原法院裁定不當，即屬有據，爰由本院廢棄，改諭知
    如主文第二項所示。
四、按為保障債權人及債務人之程序權，並使法院能正確判斷原
    裁定之當否，民事訴訟法第528條第2項固有關於假扣押裁定
    之抗告，抗告法院為裁定前，應使債權人及債務人有陳述意
    見機會之規定。惟為防止債務人在假扣押執行前處分或隱匿
    其財產，以達假扣押之保全目的，強制執行法第132條第1項
    明定：「假扣押或假處分之執行，應於假扣押或假處分之裁
    定送達同時或送達前為之」，而民事訴訟法第528條第4項規
    定：「准許假扣押之裁定，如經抗告者，在駁回假扣押聲請
    裁定確定前，已實施之假扣押執行程序不受影響」立法之旨
    ，亦在保護債權人，避免債務人利用抗告程序脫產。是債權
    人為假扣押（假處分）聲請，非經法院裁定准許並為假扣押
    （假處分）執行同時或之後，不得預先通知債務人假扣押（
    假處分）聲請情事，以貫徹保護債權人之保全目的。本件抗
    告人聲請假扣押，既經原法院裁定駁回，並未將該裁定送達
    相對人知悉，故本件抗告程序審理中，亦不應使相對人預先
    知悉假扣押聲請之情，本院爰不通知相對人陳述意見，併予
    敘明。
五、據上論結，本件抗告為有理由，爰裁定如主文。
中    華    民    國    99    年    5    月    19    日
                  民事第十六庭
                      審判長法  官  王聖惠
                            法  官  邱瑞祥
                            法  官  呂淑玲
正本係照原本作成。
本裁定除以適用法規顯有錯誤為理由外，不得再抗告。如提起再
抗告，應於收受後10日內委任律師為代理人向本院提出再抗告狀
。並繳納再抗告費新台幣１千元。
中    華    民    國    99    年    5     月    20    日
                            書記官  明祖全

司法院資訊處製作；財團法人民間司法改革基金會備份。
